臺灣臺中地方法院刑事判決
111年度金訴字第1237號
公  訴  人  臺灣臺中地方檢察署檢察官
被      告  許家豪


選任辯護人  邱靖凱律師
上列被告因詐欺等案件，經檢察官提起公訴（111年度偵字第231
15號），本院判決如下：
    主    文
許家豪三人以上共同犯詐欺取財罪，處有期徒刑壹年壹月，併科
罰金新臺幣伍仟元，罰金如易服勞役，以新臺幣壹仟元折算壹日
。
    犯罪事實
一、許家豪於民國110年7月初，因需款孔急，在網路搜尋辦理貸
    款資訊，與真實姓名年籍不詳，通訊軟體Telegram暱稱「黃
    專員」之人聯繫，經「黃專員」告知需提供帳戶，將協助製
    作資金往來紀錄以利向金融機構申辦貸款。許家豪依一般社
    會生活經驗，明知在臺灣開立金融帳戶並無資力、身分限制
    ，如非供犯罪使用，無使用他人金融帳戶供匯款後，再要求
    他人代為提領後轉交款項之必要，而可預見將金融帳戶提供
    與他人使用，可能遭詐欺犯罪者作為不法收取詐欺款項之用
    ，亦可預見受他人指示至自動付款設備或臨櫃提款再予轉交
    之情形，可藉此隱匿詐欺犯罪所得之本質及去向，竟基於縱
    有上情、亦不違背其本意之不確定故意，與「黃專員」及該
    詐欺集團其他不詳成員共同意圖為自己不法之所有，基於3
    人以上共同犯詐欺取財及掩飾、隱匿詐欺犯罪所得本質及去
    向之一般洗錢犯意聯絡，許家豪先於110年7月初某日，將自
    己申設之中國信託商業銀行帳號000000000000號帳戶(下稱
    中國信託帳戶)之網路銀行帳號(含密碼)，以Telegram傳送
    給「黃專員」，容任他人作為詐欺取財之工具使用，嗣「黃
    專員」及其所屬詐欺集團成員取得許家豪上開帳戶後，於11
    0年7月起，以假網路交友真投資詐騙之方式，致黃琬珊陷於
    錯誤，於110年10月10日20時11分許，匯款新臺幣(下同)3萬
    元至詐欺集團成員指定之顏伯軒之第一商業銀行(下稱第一
    銀行)帳號00000000000號帳戶內，再由詐欺集團成員於同日
    20時12分許，從前揭第一銀行帳戶匯款4萬元至彭彥勳之中
    國信託商業銀行(下稱中國信託)帳號000000000000號帳戶內
    ，再由詐欺集團成員於同日20時32分許，從前揭彭彥勳中國
    信託帳戶匯款6萬元(含黃琬珊遭詐騙之3萬元)至許家豪之中
    國信託帳戶中，再由「黃專員」指示許家豪前往領款，許家
    豪遂委託其不知情同事吳秉迅(業經臺灣臺中地方檢察署以1
    11年度偵字第20564號不起訴在案)，於110年10月10日20時3
    8分許，在臺中市○○區○○路00號統一超商，操作自動櫃員機
    提領6萬元(黃琬珊遭詐騙超過3萬元部分與本案無關)後交與
    許家豪，再由許家豪於110年10月10日20時55分許，在其工
    作之工地(地點不詳)交與「黃專員」指示收款之人，而以此
    方法製造金流斷點，掩飾、隱匿詐欺犯罪所得之本質及去向
    。
二、案經黃琬珊訴請嘉義市政府警察局第一分局報告臺灣臺中地
    方檢察署檢察官偵查起訴。 
    理    由
一、本判決下述所引用被告許家豪以外之人於審判外之陳述，檢
    察官、被告及辯護人於本院審理時對於該等證據能力均未爭
    執，且迄於言詞辯論終結前亦無聲明異議，本院審酌該證據
    資料作成時之情況，尚無違法不當及證明力明顯過低之瑕疵
    ，而認為以之作為證據應屬適當，依刑事訴訟法第159條之5
    規定，均有證據能力。至其餘認定本案犯罪事實之非供述證
    據，查無違反法定程序取得之情，依刑事訴訟法第158條之4
    規定反面解釋，亦具證據能力。
二、認定犯罪事實所憑之證據及理由
    訊據被告固坦承於上開時間將中國信託帳戶之網路銀行帳號
    (含密碼)交與「黃專員」，並於110年10月10日委託不知情
    之同事吳秉迅提領6萬元後，將6萬元交與「黃專員」所指定
    之人，惟矢口否認有何本案加重詐欺取財、一般洗錢等犯行
    ，辯稱：因為需要大量資金填補，在網路尋找貸款，「黃專
    員」說要幫我美化帳戶，所以依「黃專員」指示領出來，交
    與「黃專員」指定之人云云，辯護人為被告辯稱：被告並無
    詐欺故意，卷內證據不足以證明被告與「黃專員」有詐欺之
    犯意聯絡，且亦無證據認定「黃專員」背後所屬犯罪集團確
    實存在而足以認定有3人以上等語。經查：
㈠、被告於110年7月初某日，先將其中國信託帳戶之網路銀行帳
    號(含密碼)提供與「黃專員」使用，再由詐欺集團成員「李
    銳澤」於110年7月間，向告訴人黃琬珊佯稱下載「芝商」，
    可投資獲利云云，致告訴人陷於錯誤，依「芝商」客服人員
    指示，於同年10月10日20時11分許將3萬元匯入顏伯軒上開
    之第一銀行帳戶，詐欺集團遂於同日20時12分許，從前揭第
    一銀行帳戶匯款4萬元至彭彥勳前開之中國信託帳戶，再由
    詐欺集團於同日20時32分許，從前揭彭彥勳前揭中國信託帳
    戶匯款6萬元至被告中國信託帳戶內，被告再依「黃專員」
    指示，於同日20時38分許，委託證人即同事吳秉迅，前往臺
    中市○○區○○路00號統一超商，提領6萬元後，再由被告將款
    項交與「黃專員」所指派之人等情，為被告所不爭執，復有
    告訴人之供述(見偵卷第27至31頁)在卷可證，並有證人吳秉
    迅之指認犯罪嫌疑人紀錄表、提領贓款之監視器錄影畫面擷
    圖、中國信託商業銀行股份有限公司110年12月25日中信銀
    字第110224839350375號函檢附彭彥勳帳號000000000000號
    之開戶資料及存款交易明細、第一商業銀行總行110年11月2
    5日一總營集字第132809號函檢附顏伯軒帳號00000000000號
    之開戶資料及存摺存款客戶歷史交易明細表、新竹市警察局
    第二分局關東橋派出所受理詐騙帳戶通報警示簡便格式表、
    金融機構聯防機制通報單、內政部警政署反詐騙諮詢專線紀
    錄表、告訴人之兆豐國際商業銀行帳戶之客戶歷史檔交易明
    細查詢表、暱稱「李銳澤」之臉書個人頁面翻拍畫面、告訴
    人與「李銳澤」間對話紀錄、告訴人與「芝商」客服人員間
    對話紀錄、中國信託商業銀行股份有限公司111年9月15日中
    信銀字第111224839305534號函檢附被告帳號000000000000
    號之開戶資料及存款交易明細各1份(見偵卷第35至38頁、第
    39頁、第61至100頁、第101至116頁、第117頁、第119頁、
    第121至122頁、第123頁、第125頁、第127至139頁、第141
    至151頁，本院卷第79至145頁)在卷可憑，是此部分之事實
    ，首堪認定。
㈡、金融機構帳戶事關個人財產權益之保障，帳戶資料具專屬性
    及私密性，多僅本人始能使用，縱偶有特殊情況而提供自己
    帳戶供他人匯入或提領款項者，亦必本人與該他人具相當之
    信賴關係，並會謹慎瞭解查證其用途，無任意交付與他人使
    用之理，且我國金融機構眾多，各金融機構除廣設分行外，
    復在便利商店、商場、公私立機關設置自動櫃員機，一般人
    均可自行向金融機構申設帳戶、匯領款項使用，提領及轉帳
    款項均極為便利，倘若款項來源正當，自行向金融機構申請
    帳戶匯款即可，根本無必要將款項匯入他人帳戶後，再委請
    他人代為提領後轉交與己。是若遇刻意將款項匯入他人帳戶
    再委由他人代為提領款項之情形，就該匯入帳戶內之款項可
    能係詐欺犯罪所得等不法來源，當應有合理之預見。且詐欺
    集團利用車手提領人頭金融機構帳戶款項，業經報章媒體多
    所披露，並屢經政府及新聞為反詐騙之宣導，一般具有通常
    智識之人，應均可知委由他人以臨櫃或至自動付款設備之方
    式提領金融機構帳戶款項者，多係藉此取得不法犯罪所得，
    以逃避追查，以被告為成年人通常智識經驗，自承高中畢業
    ，國中開始在外打工，一直都有在打工等情(見本院卷第52
    頁、第161頁)，足見被告具有相當之生活及社會經驗，對上
    情自難諉為不知，佐以被告自承：因為家裡虧損很大，需要
    大量資金填補，就在網路上尋找貸款，對方說要幫我美化帳
    戶，便將帳戶交與「黃專員」並依指示領錢交付與「黃專員
    」派來的人等語(見本院卷第51頁)，堪認被告當時因急需用
    錢而未經任何查證，即率爾提供中國信託帳戶與「黃專員」
    使用，並依「黃專員」指示提領上開帳戶內款項後交付與「
    黃專員」指定之人，是被告主觀上顯具有縱若有人持其所交
    付之上開帳戶作為詐欺取財之犯罪使用及所提領帳戶內之款
    項為詐欺所得，亦不違背其本意之詐欺取財不確定犯意甚明
    。
㈢、又依一般日常生活經驗可知，無論自行或委請他人向金融機
    構申辦貸款，均須提出申請書並檢附在職證明、身分證明、
    財力所得或擔保品之證明文件等資料，經金融機構徵信審核
    通過後，再辦理對保等手續，待上開申請程序完成後始行撥
    款，再者，透過網頁所刊登之代辦貸款廣告將金融帳戶提供
    與不詳之人及依指示提領金融帳戶內款項，與是否具有詐欺
    取財犯罪之不確定故意，並非相對立而不能併存，縱行為人
    係為辦理貸款而與對方接觸，然仍必須衡酌行為人之智識能
    力、社會歷練、與對方互動之狀況、對方許以之代辦貸款內
    容及行為人交付金融帳戶時之心態等情，依個案情況來認定
    ，如行為人對於所提供之金融帳戶，將可能被用來作為詐欺
    取財等非法用途上有所預見，且不違背其本意，仍應以詐欺
    取財罪論處。而一般辦理貸款目的係為儘快取得金錢以資使
    用，申辦貸款者首重者當係確保日後得以順利取得核貸款項
    ，衡情必會確認為其辦理貸款者之身分、地址、聯絡方式、
    核貸過程、利息計算標準、日後償還方式等詳細資料，同屬
    社會一般常情，遑論行為人交付自身帳戶及密碼與他人，於
    他人得以任意存取其帳戶內款項情形下，當可預料恐有他人
    以其名義貸款後匯入該帳戶即遭他人提領之風險，更無輕忽
    確認與其接洽者身分之理。然被告對於自稱可辦理貸款之「
    黃專員」之真實姓名、公司名稱、地址等均毫無所悉(見本
    院卷第51至52頁)，亦未就對方所稱情事稍加查詢、確認，
    即隨意將足以存取其帳戶內款項之網路銀行帳號及密碼交與
    他人，顯見被告無從確保「黃專員」就上開帳戶之用途及所
    述之真實性，況若係正當資金來源，實難想像有即時領款、
    取款之急迫性，被告卻仍聽從指示委託證人吳秉迅前往自動
    櫃員機提款，再將款項交付與「黃專員」指派之人，顯與一
    般貸款過程截然不同，反與詐欺集團對一般民眾施行詐術，
    致民眾陷於錯誤而匯款後，為免被害人因發覺有異而報警處
    理，致無法領取詐欺所得，或於提款後為避免追緝，乃須即
    時、迅速地領取犯罪所得，並立即交付贓款之犯罪模式相同
    ，是被告對於匯入上開帳戶內不明款項，可能係詐欺集團成
    員以詐術或不法方法詐騙被害人所取得贓款一事，應可預見
    ，卻仍執意立於提款車手之地位角色協助詐欺集團領得贓款
    ，足認被告主觀上具有縱「黃專員」及其等所屬詐欺集團成
    員利用其行為完成詐欺取財之犯罪，亦不違背其本意，而容
    任結果發生，至為灼然。
㈣、被告雖辯稱：因為需要大量資金填補，在網路尋找貸款，「
    黃專員」說要幫我美化帳戶，所以依「黃專員」指示領出款
    項，交與「黃專員」指定之人云云，惟被告提供上開帳戶與
    「黃專員」使用之情形，被告主觀上既知悉其所提供之物品
    係帳戶，而此類物品本身並非可供其他多樣用途之金錢等財
    物，復具有專有、個人隱私等性質，是以被告交付網路銀行
    帳號(含密碼)與不明人士時，對於交付此類物品將極易供該
    不明人士持以存提領與財產犯罪有關款項之情，即應係有所
    預見，且係不違反其本意而執意為之，不能僅因被告交付帳
    戶時可能同時併存有其他交付動機（貸款），即認被告對於
    交付帳戶係與一般遭詐騙交付財物之被害人一樣全無犯罪之
    認識，況「黃專員」雖以貸款之名向被告取得上開中國信託
    帳戶，然被告亦知悉「黃專員」欲作為存提款項之用，在對
    「黃專員」毫無所知，未進行任何查證動作下，即應對方要
    求提供中國信託帳戶之網路銀行帳號（含密碼），堪認被告
    主觀上對上開帳戶極可能被他人作為實行詐欺取財犯罪之用
    ，有所認識、預見，卻容任他人利用上開帳戶以遂行詐欺取
    財，縱其配合提領之帳戶內款項為贓款，亦不違背其本意之
    詐欺取財不確定故意，是被告前揭辯稱，無從採為被告有利
    認定之依據。
㈤、辯護人雖為被告辯稱：被告並無詐欺故意，卷內證據不足以
    證明被告與「黃專員」有詐欺之犯意聯絡，且無證據認定「
    黃專員」背後所屬犯罪集團確實存在而足以認定有3人以上
    等語，然共同實施犯罪行為，在合同意思範圍內，相互利用
    他人之行為，以達其犯罪之目的，原不必每一階段均參與，
    祇須分擔犯罪行為之一部，即應對於全部所發生之結果共同
    負責，倘犯罪結果係因共犯之合同行為所致者，無論出於何
    人所為，在共犯間均應同負全部之責，並無分別何部分為孰
    人實行之必要（最高法院92年度台上字第6265號、95年度台
    上字第3489號、95年度台上字第第3739號判決意旨參照）。
    又共同正犯之意思聯絡，原不以數人間直接發生者為限，即
    有間接之聯絡者，亦包括在內。如甲分別邀約乙、丙犯罪，
    雖乙、丙間彼此並無直接之聯絡，亦無礙於其為共同正犯之
    成立（最高法院99年度台上字第1323號、77年台上字第2135
    號判決意旨參照）。另共同正犯之意思聯絡，不以彼此間犯
    罪故意之態樣相同為必要，蓋刑法第13條第1項、第2項雖分
    別規定行為人對於構成犯罪之事實，明知並有意使其發生者
    ，為故意；行為人對於構成犯罪之事實，預見其發生而其發
    生不違背其本意者，以故意論。前者為直接故意，後者為間
    接故意，惟不論「明知」或「預見」，僅認識程度之差別，
    間接故意應具備構成犯罪事實之認識，與直接故意並無不同
    。除犯罪構成事實以「明知」為要件，行為人須具有直接故
    意外，共同正犯對於構成犯罪事實既已「明知」或「預見」
    ，其認識完全無缺，進而基此共同之認識「使其發生」或「
    容認其發生（不違背其本意）」，彼此間在意思上自得合而
    為一，形成犯罪意思之聯絡。故行為人分別基於直接故意與
    間接故意實行犯罪行為，自可成立共同正犯（最高法院107
    年度台上字第3209號判決意旨參照）。故行為人參與構成要
    件行為之實施，並不以參與構成犯罪事實之全部或始終參與
    為必要，即使僅參與構成犯罪事實之一部分，或僅參與某一
    階段之行為，亦足以成立共同正犯。本案被告係依「黃專員
    」之指示，負責前往自動提款機提領款項後，將之交付與「
    黃專員」指定之人，另有其他共犯負責以暱稱「李銳澤」及
    「芝商」之客服人員等向告訴人施用詐術，可認該詐騙集團
    成員至少有被告、「黃專員」、負責收水的共犯、向告訴人
    施以詐術之成員等人，是上揭詐欺集團成員明顯有3人以上
    ，已該當「三人以上」共同實施詐欺行為甚明，又被告未必
    對全部詐欺集團成員有所認識或知悉其等之確切身分，亦未
    必實際參與全部詐欺取財等犯行，或與「黃專員」及其詐欺
    集團成員亦未必有直接之犯意聯絡，然其所參與之部分行為
    ，均係共同犯罪計畫不可或缺之重要環節，而共同達成詐得
    財物及掩飾、隱匿詐欺犯罪所得本質及去向之犯罪目的，被
    告自應就其所參與之本案詐欺集團所為之加重詐欺取財、一
    般洗錢等犯行同負全責，是辯護人前揭所辯，洵難憑採。　
㈥、綜上所述，被告上開所辯要屬卸責之詞，不足採信。本案事
    證明確，被告上開犯行堪以認定，應依法論科。　　
三、論罪科刑
㈠、按洗錢防制法第15條之特殊洗錢罪，係在無法證明前置犯罪
    之特定不法所得，而未能依洗錢防制法第14條之一般洗錢罪
    論處時，始予適用。倘能證明人頭帳戶內之資金係前置之特
    定犯罪所得（如：詐欺、加重詐欺等），即應逕以一般洗錢
    罪論處，自無適用特殊洗錢罪之餘地。又過往實務見解，雖
    認行為人對犯特定犯罪所得之財物或利益作直接使用或消費
    之處分行為，或僅將自己犯罪所得財物交予其他共同正犯，
    屬犯罪後處分贓物之行為，非本條例規範之洗錢行為，惟依
    修正後洗錢防制法規定，倘行為人意圖掩飾或隱匿特定犯罪
    所得來源，而將特定犯罪所得直接消費處分，甚或交予其他
    共同正犯，或由共同正犯以虛假交易外觀掩飾不法金流移動
    ，即難認單純犯罪後處分贓物之行為，應仍構成洗錢防制法
    第2條第1或2款之洗錢行為，尚難單純以不罰之犯罪後處分
    贓物行為視之（最高法院108年度台上字第1744號、109年度
    台上字第436號判決意旨參照）。故於特定犯罪之正犯利用
    人頭帳戶收取犯罪所得之情形，特定犯罪之正犯實行特定犯
    罪後，為掩飾、隱匿其犯罪所得財物之去向及所在，而令被
    害人將款項轉入其所持有、使用之人頭帳戶，並由該特定犯
    罪正犯前往提領其犯罪所得款項得手，如能證明該帳戶內之
    款項係特定犯罪所得，因已被提領而造成金流斷點，該當掩
    飾、隱匿之要件，該特定犯罪正犯自成立一般洗錢罪之正犯
    （最高法院110年度台上字第2294號判決意旨參照）。查本
    案詐欺集團之成員詐騙告訴人之犯行，係犯刑法第339條之4
    第1項第2款之加重詐欺取財罪，為洗錢防制法第3條第1款規
    定之特定犯罪，而被告與「黃專員」及詐欺集團之其餘成員
    間，相互利用彼此之行為，先由集團成員向告訴人施用詐術
    ，待告訴人陷於錯誤而將款項輾轉轉入被告之上開帳戶，即
    特定犯罪已發生、犯罪所得即洗錢標的已產生後，被告即依
    「黃專員」指示前往提領款項，迨被告領得之本案詐欺贓款
    後再轉交與「黃專員」指派之人，層層轉交之目的顯在掩飾
    、隱匿詐欺犯罪所得財物之本質及去向，故被告所為，顯屬
    洗錢防制法第2條第2款之洗錢行為，自應成立同法第14條第
    1項之一般洗錢罪。
㈡、是核被告所為，係犯刑法第339條之4第1項第2款之三人以上
    共同犯詐欺取財罪、洗錢防制法第14條第1項之一般洗錢罪
    。
㈢、被告與該本案詐欺集團成員間，具有犯意聯絡及行為分擔，
    應論以共同正犯。
㈣、又被告利用不知情之吳秉迅前往提領詐欺贓款，形同以吳秉
    迅作為其手足之延伸，被告就此部分應論以間接正犯。
㈤、復按刑法上一行為而觸犯數罪名之想像競合犯存在之目的，
    在於避免對於同一不法要素予以過度評價，其所謂「同一行
    為」係指所實行者為完全或局部同一之行為而言。因此刑法
    修正刪除牽連犯之規定後，於修正前原認屬於方法目的或原
    因結果之不同犯罪，其間果有實行之行為完全或局部同一之
    情形，應得依想像競合犯論擬（最高法院97年度台上字第34
    94號判決參照）。被告所為，顯係一行為觸犯上開數罪名之
    想像競合犯，應依刑法第55條規定，從一重之三人以上共同
    犯詐欺取財罪處斷。
㈥、按洗錢防制法第16條第2項規定：「犯前2條之罪，在偵查或
    審判中自白者，減輕其刑。」，然被告就上開一般洗錢之犯
    罪事實，於偵查及本院審理時均否認涉犯一般洗錢罪(見偵
    卷第15至16頁，本院卷第162頁)，故無從依上開規定減輕其
    刑，附此說明。
㈦、組織犯罪防制條例第2條規定：「本條例所稱犯罪組織，指三
    人以上，以實施強暴、脅迫、詐術、恐嚇為手段或最重本刑
    逾五年有期徒刑之刑之罪，所組成具有持續性或牟利性之有
    結構性組織。前項有結構性組織，指非為立即實施犯罪而隨
    意組成，不以具有名稱、規約、儀式、固定處所、成員持續
    參與或分工明確為必要。」另該條例第3 條第1 項後段所稱
    「參與犯罪組織」，則係指行為人加入以實施特定犯罪為目
    的所組成之有結構性組織，並成為該組織成員而言。且既曰
    參與，自須行為人主觀上有成為該組織成員之認識與意欲，
    客觀上並有受他人邀約等方式而加入之行為，始足當之。倘
    欠缺加入成為組織成員之認識與意欲，僅單純與該組織成員
    共同實行犯罪或提供部分助力，則至多祇能依其所參與實行
    或提供助力之罪名，論以共同正犯或幫助犯，要無評價為參
    與犯罪組織之餘地（最高法院110年度台上字第1670號判決
    意旨參照）。依本案相關卷證資料，告訴人並未述其於詐騙
    過程中曾與被告有何接觸，況被告就該詐騙集團之成員身份
    、分工或層級等均一無所知，僅係被動提供中國信託帳戶資
    料與「黃專員」，及接受「黃專員」指示而為取款與「黃專
    員」指定之人時，始與該詐騙集團成員「黃專員」有犯意聯
    絡及行為分擔，除此之外，其並未接觸過其他詐欺集團成員
    ，尚無從認定被告主觀上確知「黃專員」及所屬犯罪集團就
    本案詐欺取財犯行之分工細節，自無從認為有參與犯罪組織
    之意思，遑論被告知悉上開人等是否籌組具持續性、牟利性
    之犯罪組織，且檢察官亦未就此部分舉證並起訴，併此敘明
    。
㈧、爰審酌被告不思以正途取財，明知現今社會詐欺事件層出不
    窮，許多被害人遭騙取金錢後，造成內心受到極大創傷，遭
    騙取之金錢均係一般人努力工作所儲存之積蓄，一夕之間遭
    騙往往造成極大之家庭問題或生活困難，且亦破壞社會間人
    與人之信任關係，竟為辦理貸款而擔任車手工作，侵害被害
    人之財產權，且影響社會安定，所生危害程度及惡性非輕，
    暨斟酌被告所扮演之角色及分工、參與程度、犯罪動機、目
    的，被告始終否認犯行、業已賠償告訴人3萬元之損失，此
    有簽收單及匯款資料在卷(見本院卷第171頁、第183頁、第1
    87頁)，兼衡其自述之智識程度、職業、家庭生活經濟狀況
    、尚在另案緩刑期間為本案之素行品行等一切情狀(見本院
    卷第161頁、第16頁)，量處如主文所示之刑，並諭知罰金易
    服勞役之折算標準。
四、沒收　　
㈠、犯罪所得部分
 1、按犯罪所得，屬於犯罪行為人者，沒收之。但有特別規定者
    ，依其規定；前2項之沒收，於全部或一部不能沒收或不宜
    執行沒收時，追徵其價額，刑法第38條之1第1項、第3項分
    別定有明文。且犯罪所得之沒收或追徵，在於剝奪犯罪行為
    人之實際犯罪所得，使其不能坐享犯罪之成果，以杜絕犯罪
    誘因，性質上屬類似不當得利之衡平措施，苟無犯罪所得，
    自不生利得剝奪之問題。（最高法院107年度台上字第2491
    號判決參照）。經查，被告供稱：我沒有獲利等語(見偵卷
    第15頁，本院卷第159頁)，復觀卷內並無任何證據足認被告
    有因本案犯行獲得現金或任何利益，自無庸依前揭規定予以
    宣告沒收或追徵。
 2、又洗錢防制法第18條第1項固規定：「犯第14條之罪，其所
    移轉、變更、掩飾、隱匿、收受、取得、持有、使用之財物
    或財產上利益，沒收之；犯第15條之罪，其所收受、持有、
    使用之財物或財產上利益，亦同」，此一規定採取義務沒收
    主義，只要合於前述規定，法院即應為相關沒收之諭知，然
    該洗錢行為之標的是否限於行為人所有者始得宣告沒收，法
    無明文，實務上一向認為倘法條並未規定「不問屬於犯罪行
    為人與否均沒收」時，自仍以屬於被告所有者為限，始應予
    沒收。暨參諸最高法院100年度台上字第5026號判決「毒品
    危害防制條例第19條第1項關於沒收之規定，固採義務沒收
    主義，凡犯同條例第4條至第9條、第12條、第13條或第14條
    第1項、第2項之罪者，其供犯罪所用或因犯罪所得之財物，
    均應諭知沒收。但該法條並未規定『不問屬於犯罪行為人與
    否』，均沒收之，自仍以屬於被告所有者為限，始應予以沒
    收」之意旨，本院認在洗錢防制法並未規定「不問屬於犯罪
    行為人與否」之情形下，自宜從有利於被告之認定。從而，
    被告本案洗錢標的金額即告訴人受騙匯入款項，已由被告領
    取後交與「黃專員」指派之人，被告對之既無處分權限，又
    未再實際管領之，依前揭說明，即非被告所有之物，自不得
    依洗錢防制法第18條第1項予以宣告沒收之。
㈡、又被告所有之中國信託帳戶，雖係供犯罪所用之物，惟未經
    扣案，業經列為警示帳戶，不再具有充作人頭帳戶使用之危
    害性，且網路銀行帳號及密碼等僅為帳戶使用之表徵，本身
    價值低廉，可以再次申請，亦具高度可替代性，縱加以追徵
    價額，顯難收預防及遏止犯罪之效，欠缺刑法上之重要性，
    且徒增執行上之人力物力上之勞費，爰不予宣告沒收及追徵
    。
據上論斷，應依刑事訴訟法第299條第1項前段，判決如主文。
本案經檢察官廖志國提起公訴，檢察官何建寬、陳永豐到庭執行
職務。
中　　華　　民　　國　　111 　年　　10 　　月　 26　　日
                  刑事第十六庭   審判長法  官  黃佳琪
　　　　　　　　　                     法  官  鄭咏欣
　　　　　　　　　                     法  官  張雅涵
以上正本證明與原本無異。
如不服本判決應於收受判決後20日內向本院提出上訴書狀，並應
敘述具體理由；其未敘述上訴理由者，應於上訴期間屆滿後20日
內向本院補提理由書（均須按他造當事人之人數附繕本）「切勿
逕送上級法院」。
告訴人或被害人如不服判決，應備理由具狀向檢察官請求上訴，
上訴期間之計算，以檢察官收受判決正本之日起算。
                                       書記官  曾惠雅
中　　華　　民　　國　　111 　年　　10　　 月　 26　　日
附錄本案論罪科刑法條
中華民國刑法第339條之4
犯第339條詐欺罪而有下列情形之一者，處1年以上7年以下有期
徒刑，得併科1百萬元以下罰金：
一、冒用政府機關或公務員名義犯之。
二、三人以上共同犯之。
三、以廣播電視、電子通訊、網際網路或其他媒體等傳播工具，
    對公眾散布而犯之。
前項之未遂犯罰之。

洗錢防制法第14條
有第二條各款所列洗錢行為者，處7年以下有期徒刑，併科新臺
幣5百萬元以下罰金。
前項之未遂犯罰之。
前二項情形，不得科以超過其特定犯罪所定最重本刑之刑。